【裁判字號】    90,上訴,11
【裁判日期】    900330
【裁判案由】    強盜等
【裁判全文】
臺灣高等法院臺南分院刑事判決          九十年度上訴字第一一號          潛
      上  訴  人
      即  被  告  甲  ○  ○
      指定辯護人  本 院 法官  乙  ○  ○
右列上訴人因強盜等案件，不服臺灣臺南地方法院八十九年度訴字第五二○號中華民
國八十九年十一月二十一日第一審判決（起訴案號：臺灣臺南地方法院檢察署八十九
年度偵字第一一一三號），提起上訴，本院判決如左：
      主      文
上訴駁回。
      事      實
一、甲○○前於民國（下同）八十四年間因違反麻醉藥品管理條例案件，經臺灣臺南
    地方法院判處有期徒刑一年，於八十六年五月三十一日執行完畢，仍不知悔改。
    於八十八年十二月間，在台南市和順夜市向不詳店名之地攤，購買具有殺傷力之
    蝴蝶刀一把，未經許可而持有；復於八十九年一月十二日夜間三時四十五分許，
    攜帶前開蝴蝶刀一把，至台南縣永康市○○路一○二號便利商店之公眾得出入之
    場所。復另行起意，意圖為自己不法之所有，攜帶上開蝴蝶刀之凶器置於大衣內
    ，於上址乘機徒手竊取撲克牌二盒、手錶一支，得手後，置於上衣口袋，據為己
    有旋欲離去，然為便利商店店員丙○○發覺，要求其取出結帳，為甲○○拒絕，
    丙○○即欲撥打電話報警逮捕，詎甲○○竟意圖脫免逮捕，持該蝴蝶刀晃一下，
    而以「你報警試試看，如果沒事我就要你死！」等語脅迫丙○○，致其心生畏懼
    。嗣於同年月日上午四時許，為警巡邏至前開便利商店時，當場查獲，並扣得甲
    ○○所有供以犯罪之蝴蝶刀一把及其所竊得之開撲克牌二盒及手錶一支。
二、案經台南縣警察局永康分局報告臺灣臺南地方法院檢察署檢察官偵查起訴。
      理      由
一、訊據上訴人即被告甲○○堅詞否認承有持蝴蝶刀脅迫妨害丙○○犯行，辯稱：伊
    是有去偷東西，且有恐嚇店員，但未拿出刀來等語。
二、前揭時間被告攜帶其所有具有殺傷力之蝴蝶刀一把至前開便利商店之公共場所之
    事實，業據被告供承不諱，核與證人丙○○所述之情節相符，並有蝴蝶刀一把扣
    案在卷可憑，該扣案蝴蝶刀經台南市警察局鑑定結果，係屬槍砲彈藥刀械管制條
    例列管之刀械，有台南市警察局八十九年四月二十八日以八九南市警保字第六五
    三七一號發函在卷足稽。被告此部分之自白與事實相符，自足採為犯罪依據。
三、被告於前揭時地竊盜撲克牌二盒及手錶一支一節，迭據被告於警訊及偵、審中坦
    承不諱，並經證人丙○○於警訊、原審及本院調查時結證明確，復有贓物認領保
    管單一紙在卷可稽。而證人丙○○於發現被告未將前開物品提出結帳，並經被告
    否認竊盜時，曾拿起電話筒，被告隨即以手指向丙○○，丙○○隨即將電話放下
    等情，業據原審當庭勘驗當日便利商店錄影帶內容屬實（見原審八十九年七月四
    日訊問筆錄），據丙○○於原審證稱：「我就拿電話說要報警，被告說你報警試
    看看，如果沒事我就要你死。」等語（見原審八十九年五月十八日訊問筆錄），
    於本院證稱：說我若打電話報警的話，要我死，即拿出蝴蝶刀出來耍一下等語（
    見本院卷第四十八頁），被告於本院亦坦承有恐嚇店員等事，足徵當日丙○○係
    因被告拿出蝴蝶刀耍一下以前開話語脅迫，致其心生畏懼，而停止其撥打電話報
    警之行為。被告雖於原審辯稱：當時伊以手指向證人，證人隨即放下電話係因其
    表示欲以其行動電話報警，證人始停止報警行為，並非伊有脅迫證人之舉云云，
    然經原審復行訊問，被告亦供承：當日並未撥打行動電話報警等語，足見被告所
    辯：當日並未脅迫證人丙○○，阻止其報警云云，與事實不符，尚無可採。被告
    明知自己有行竊情事，若證人果撥打電話報警前來，其必然會遭逮捕，足見被告
    係以脫免逮捕之意圖而拿出蝴蝶刀耍一下以前開言語脅迫證人，避免其因證人報
    警致警員到來而遭逮捕。又原審辯護人辯護意旨認被害人尚未進行逮捕行為，從
    而被告並無脫免逮捕之必要等語，然證人見被告竊取其店內貨物未經結帳即欲離
    去，其撥打電話報警處理之舉，無非欲藉警方之力逮捕被告，此亦與現今社會面
    對犯罪事實之處理方式相符，自不得以證人未親身對被告施以強制力之逮捕行為
    即認被告無脫免逮捕之必要，是辯護意旨所辯，尚不足採。另被告雖於原審辯稱
    ：其於店員放棄報警後，仍留置於店內約十分鐘並未立即離去，並與證人共同至
    店外等候警察，足見其無脫免逮捕之意云云，然據證人於原審調查時結證稱：其
    知悉警員於每日上午四時許，會至該店巡邏，故拖延時間等待警員並引導被告至
    店外，以因應被告若有所舉動，其尚可逃跑躲避等語（見原審八十九年十月十七
    日訊問筆錄），堪認當日被告係因證人主動引導始至店外，而非被告欲與店員共
    同至店外等候警察到來，況被告果若欲與證人共同至店外等候警察前來處理，何
    庸於前阻止證人報警前來處理？且被告已阻止證人報警，其自己復未報警，被告
    如何知悉會有警員即將到來而店外與證人共同等候？足徵當日被告留置於店內十
    分鐘未立即離去，及與證人共同至店外，係因證人以言語延滯被告，且被告認其
    已阻止證人報警，當不致有警員到場逮捕，有恃無恐所致，非得以此即認被告前
    以脅迫方式阻止證人報警之舉，並無脫免逮捕之意。被告所辯，顯無可採。被告
    犯行明確，堪以認定。
三、核被告所為，係犯刑法第三百三十條第一項之攜帶凶器準強盜罪及槍砲彈藥刀械
    管制條例第十五條第一款、第二款之未經許可攜帶刀械罪。公訴意旨雖認被告所
    為係犯刑法第三百二十九條準強盜罪，然被告於竊盜之際，另攜帶具有殺傷力之
    蝴蝶刀一把，依此而論，被告所為應係刑法第三百三十條第一項之攜帶凶器準強
    盜罪，公訴人起訴法條，尚有未洽，因其基本社會事實同一，應予變更。又被告
    係於夜間攜帶前開蝴蝶刀至公眾得出入之場所，故被告所為係犯槍砲彈藥刀械管
    制條例第十五條第一款、第二款之未經許可夜間攜帶刀械罪，公訴人漏未論及同
    條例第十五條第一款之罪，附此敘明。被告持有刀械之低度行為，應為未經許可
    於夜間攜帶刀械至公眾得出入之場所罪之高度行為所吸收，不另論罪。被告所犯
    前開二罪，犯意各別，行為互殊，應予分論併罰。公訴人雖認被告以一行為觸犯
    前開二罪，為想像競合犯，尚有未洽。被告前於八十四年間因違反麻醉藥品管理
    條例案件，經原審於判處有期徒刑一年，於八十六年五月三十一日執行完畢，有
    臺灣高等法院被告全國前案紀錄表一份在卷可稽，五年內再犯本件有期徒刑以上
    之罪，為累犯，應依法加重其刑。原審審酌被告犯罪所得非鉅、脅迫之手段、脅
    迫證人後，未另予加諸其他惡害、犯罪後坦承竊盜及攜帶刀械部分犯行等一切情
    狀，適用刑事訴訟法第三百條、槍砲彈藥刀械管制條例第十五條第一款、第二款
    、刑法第十一條前段、第三百三十條第一項、第五十一條第五款、第四十七條、
    第三十八條第一項第一款規定，就未經許可夜間攜帶刀械部分量處有期徒刑七月
    ，攜帶凶器準強盜部分量處有期徒刑五年六月，並定應執行刑為有期徒刑六年。
    扣案蝴蝶刀一把，亦認定為違禁物，依法宣告沒收。本院經核原判決認事用法，
    均無不合，量刑亦屬妥適。被告上訴意旨，否認攜帶凶器準強盜犯罪，並指摘原
    判決對未經許可夜間攜帶刀械部分量刑過重，為無理由，應予駁回。
四、據上論斷，應依刑事訴訟法第三百六十八條，判決如主文。
本案經檢察官林炎昇到庭執行職務。
中  華  民  國      九  十      年        三        月      三  十      日
                                臺灣高等法院臺南分院刑事第五庭
                                    審判長法官  茆    臺    雲
                  法官  李    文    福
                                          法官  蔡    長    林
右正本證明與原本無異。
攜帶凶器準強盜罪部分，如不服本判決，應於判決送達後十日內向本院提出上訴狀，
其未敘述理由者並應於提出上訴狀後十日內向本院補提理由書（應附繕本）。
未經許可夜間攜帶刀械罪部分，不得上訴。
                                    法院書記官  李    培    薇
中  華  民  國      九  十      年        四        月        二        日
附錄本案論罪科刑法條全文：
刑法第三百三十條：
  犯強盜罪而有第三百二十一條第一項各款情形之一者，處五年以上十二年以下有期
  徒刑。
  前項之未遂犯罰之。
槍砲彈藥刀械管制條例第十五條第一款、第二款：
  未經許可攜帶刀械而有下列情形之一者，處二年以下有期徒刑：
  一、於夜間犯之者。
  二、於車站、埠頭、航空站、公共場所或公眾得出入之場所犯之者。
  三、結夥犯之者。


司法院資訊處製作；財團法人民間司法改革基金會備份。
